---
title: "Devoir 05 - Santé mentale dans le secteur technologique"
author: "Robinson Cacquevel"
date: "22/10/2025"
output: github_document
---

### Section 1 — Introduction

**Question de recherche :**  
Quels facteurs influencent la probabilité qu’un employé du secteur technologique ait recours à un traitement pour sa santé mentale ?

**Description du jeu de données :**  
Le jeu de données provient de Kaggle : [Mental Health in Tech Survey](https://www.kaggle.com/datasets/osmi/mental-health-in-tech-survey).  
Il contient **1 259 observations** et **27 variables**, collectées via un sondage auprès d’employés du secteur technologique.

**Types de variables :**  
- Catégorielles : `gender`, `country`, `self_employed`, `family_history`, `work_interfere`, `treatment`, etc.  
- Numériques discrètes : `age`, `num_employees`  
- Numériques continues : `age` peut être traitée comme continue.

**Pourquoi ce jeu de données :**  
Il permet d’analyser des relations entre **caractéristiques démographiques et comportement face à la santé mentale**, ce qui est directement lié au thème du cours sur l’exploration et l’analyse de données.

---

### Section 2 — Données

```{r}
library(tidyverse)
library(janitor)
library(skimr)
```


---

### Section 3 — Plan d’analyse

**Variable de réponse (Y) :**  
`treatment` — indique si la personne a **déjà eu recours à un traitement** pour un problème de santé mentale (Oui / Non).  
→ C’est une **variable binaire** (0 = Non, 1 = Oui) qui servira à modéliser la probabilité de traitement.

**Variables explicatives (X) potentielles :**  
- `age` — âge de la personne (numérique)  
- `gender` — genre (catégorielle)  
- `family_history` — antécédents familiaux de troubles mentaux (Oui / Non)  
- `work_interfere` — fréquence à laquelle la santé mentale interfère avec le travail  
- `self_employed` — statut d’emploi indépendant ou salarié  
- `country` — pays de résidence  
- `remote_work` — travaille-t-il à distance ? (Oui / Non)

**Comparaisons prévues :**  
- Différences dans la probabilité de traitement entre **hommes et femmes**  
- Influence de **l’âge** (ex. jeunes vs plus âgés)  
- Impact des **antécédents familiaux** sur la probabilité de traitement  
- Effet du **travail à distance** sur le recours au traitement

**Méthodes et visualisations prévues :**
- **Histogrammes et diagrammes à barres** pour visualiser les distributions de variables comme `age` et `gender`.  
- **Boxplots** pour comparer l’âge selon le statut de traitement (`treatment`).  
- **Tableaux de contingence** pour explorer les liens entre `treatment` et des variables catégorielles (`family_history`, `remote_work`, etc.).  
- **Modèle linéaire ou logistique simple** (`glm`) pour estimer les relations entre `treatment` et les facteurs explicatifs.  
- **Visualisations ggplot2** (nuages de points, barres empilées, etc.) pour illustrer les résultats.

**Hypothèses / attentes :**
1. Les personnes avec **des antécédents familiaux** de troubles mentaux auront une probabilité plus élevée de traitement.  
2. Les **employés plus jeunes** sont plus enclins à chercher de l’aide qu’avant.  
3. Les **travailleurs à distance** pourraient rapporter une meilleure gestion mentale, donc une probabilité moindre de traitement.  
4. Il existera des **différences selon le genre**, avec une plus forte probabilité chez les femmes.

---

### Préparation initiale du jeu de données (pour analyses futures)

```{r prep-data}
# Créer une version simplifiée du dataset avec les variables d'intérêt
mental_health_subset <- df %>%
  select(age, gender, family_history, work_interfere, self_employed, country, remote_work, treatment)

# Aperçu des premières lignes
head(mental_health_subset)
