---
title: "Devoir 05 - Santé mentale dans le secteur technologique"
author: "Robinson Cacquevel"
date: "22/10/2025"
output: github_document
---

### Section 1 — Introduction

**Questions de recherche :**  

1. **Question 1 (Facteurs individuels) :**  
   Quels facteurs individuels (âge, genre, antécédents familiaux) influencent la probabilité qu'un employé du secteur technologique ait recours à un traitement pour sa santé mentale ?

2. **Question 2 (Environnement de travail) :**  
   Comment l'environnement de travail et les ressources de soutien mises à disposition par l'entreprise (programmes de bien-être, options de soins, anonymat) affectent-ils la perception et la gestion de la santé mentale des employés ?

**Description du jeu de données :**  
Le jeu de données provient de Kaggle : [Mental Health in Tech Survey](https://www.kaggle.com/datasets/osmi/mental-health-in-tech-survey).  
Il contient **1 259 observations** et **27 variables**, collectées via un sondage auprès d’employés du secteur technologique.

**Types de variables :**  
- Catégorielles : `gender`, `country`, `self_employed`, `family_history`, `work_interfere`, `treatment`, etc.  
- Numériques discrètes : `age`, `num_employees`  
- Numériques continues : `age` peut être traitée comme continue.

**Pourquoi ce jeu de données :**  
Il permet d'analyser des relations entre **caractéristiques démographiques et comportement face à la santé mentale** ainsi que l'impact de **l'environnement de travail et des ressources de soutien** sur le bien-être mental des employés. Ces deux axes d'analyse complémentaires sont directement liés au thème du cours sur l'exploration et l'analyse de données.

---

### Section 2 — Données

```{r}
library(tidyverse)
library(janitor)
library(skimr)
```


---

### Section 3 — Plan d'analyse

#### Question 1 : Facteurs individuels et recours au traitement

**Variable de réponse (Y) :**  
`treatment` — indique si la personne a **déjà eu recours à un traitement** pour un problème de santé mentale (Oui / Non).  
→ C'est une **variable binaire** (0 = Non, 1 = Oui) qui servira à modéliser la probabilité de traitement.

**Variables explicatives (X) pour Question 1 :**  
- `age` — âge de la personne (numérique)  
- `gender` — genre (catégorielle)  
- `family_history` — antécédents familiaux de troubles mentaux (Oui / Non)  
- `work_interfere` — fréquence à laquelle la santé mentale interfère avec le travail  
- `self_employed` — statut d'emploi indépendant ou salarié  
- `country` — pays de résidence  
- `remote_work` — travaille-t-il à distance ? (Oui / Non)

**Comparaisons prévues pour Question 1 :**  
- Différences dans la probabilité de traitement entre **hommes et femmes**  
- Influence de **l'âge** (ex. jeunes vs plus âgés)  
- Impact des **antécédents familiaux** sur la probabilité de traitement  
- Effet du **travail à distance** sur le recours au traitement

**Méthodes et visualisations pour Question 1 :**
- **Histogrammes et diagrammes à barres** pour visualiser les distributions de variables comme `age` et `gender`.  
- **Boxplots** pour comparer l'âge selon le statut de traitement (`treatment`).  
- **Tableaux de contingence** pour explorer les liens entre `treatment` et des variables catégorielles (`family_history`, `remote_work`, etc.).  
- **Modèle logistique** (`glm`) pour estimer les relations entre `treatment` et les facteurs individuels.  
- **Visualisations ggplot2** (barres empilées, boxplots groupés, etc.) pour illustrer les résultats.

**Hypothèses / attentes pour Question 1 :**
1. Les personnes avec **des antécédents familiaux** de troubles mentaux auront une probabilité plus élevée de traitement.  
2. Les **employés plus jeunes** sont plus enclins à chercher de l'aide qu'avant.  
3. Les **travailleurs à distance** pourraient rapporter une meilleure gestion mentale, donc une probabilité moindre de traitement.  
4. Il existera des **différences selon le genre**, avec une plus forte probabilité chez les femmes.

---

#### Question 2 : Environnement de travail et soutien organisationnel

**Variables d'intérêt pour Question 2 :**  

*Variables liées au soutien organisationnel :*  
- `benefits` — l'employeur offre-t-il des prestations de santé mentale ? (Oui / Non / Ne sait pas)  
- `care_options` — connaît-il les options de soins disponibles ? (Oui / Non / Ne sait pas)  
- `wellness_program` — l'entreprise a-t-elle un programme de bien-être ? (Oui / Non / Ne sait pas)  
- `seek_help` — l'employeur propose-t-il des ressources pour chercher de l'aide ? (Oui / Non / Ne sait pas)  
- `anonymity` — l'anonymat est-il protégé si on utilise les ressources mentales ? (Oui / Non / Ne sait pas)

*Variables liées à la perception et à la stigmatisation :*  
- `mental_health_consequence` — y a-t-il des conséquences négatives à discuter de santé mentale au travail ?  
- `coworkers` — se sentirait-il à l'aise d'en parler avec des collègues ?  
- `supervisor` — se sentirait-il à l'aise d'en parler avec son superviseur ?  
- `mental_health_interview` — mentionnerait-il un problème de santé mentale lors d'un entretien d'embauche ?

**Comparaisons prévues pour Question 2 :**  
- Comparaison de la **perception de stigmatisation** entre entreprises avec et sans programmes de bien-être  
- Relation entre la **connaissance des options de soins** et le confort à parler de santé mentale  
- Impact de l'**anonymat garanti** sur la volonté de chercher de l'aide  
- Différences de perception selon la **taille de l'entreprise** (`no_employees`)

**Méthodes et visualisations pour Question 2 :**
- **Diagrammes à barres empilées** pour visualiser la distribution des ressources de soutien disponibles  
- **Heatmaps ou graphiques de corrélation** pour explorer les relations entre ressources et perception  
- **Boxplots groupés** pour comparer les niveaux de confort selon la présence de programmes de soutien  
- **Analyse de correspondance ou tableaux croisés** pour explorer les associations entre variables catégorielles  
- **Graphiques à facettes (facet_wrap)** pour comparer les tendances entre différents contextes organisationnels

**Hypothèses / attentes pour Question 2 :**
1. Les employés dans des entreprises offrant des **programmes de bien-être** auront une perception plus positive de la santé mentale au travail.  
2. La **garantie d'anonymat** sera associée à un plus grand confort pour discuter de problèmes de santé mentale.  
3. Les employés qui **connaissent les options de soins** seront plus enclins à chercher de l'aide.  
4. Les **grandes entreprises** (plus de 100 employés) offriront plus de ressources que les petites structures.

---

### Préparation initiale du jeu de données (pour analyses futures)

```{r prep-data}
# Créer une version simplifiée du dataset avec les variables d'intérêt pour les deux questions

# Variables pour Question 1 (facteurs individuels)
vars_q1 <- c("age", "gender", "family_history", "work_interfere", "self_employed", 
             "country", "remote_work", "treatment")

# Variables pour Question 2 (environnement de travail et soutien)
vars_q2 <- c("benefits", "care_options", "wellness_program", "seek_help", "anonymity",
             "mental_health_consequence", "coworkers", "supervisor", 
             "mental_health_interview", "no_employees", "tech_company")

# Dataset combiné avec toutes les variables d'intérêt
mental_health_subset <- df %>%
  select(all_of(c(vars_q1, vars_q2))) %>%
  distinct()  # Enlever les doublons éventuels

# Aperçu des premières lignes
head(mental_health_subset)
```
